【裁判字號】    99,訴,667
【裁判日期】    990930
【裁判案由】    偽造文書等
【裁判全文】
臺灣板橋地方法院刑事判決               99年度訴字第667號
公  訴  人  臺灣板橋地方法院檢察署檢察官
被      告  甲○○
上列被告因偽造文書等案件，經檢察官提起公訴（九十八年度偵
緝字第二０七八號），本院判決如下：
    主  文
甲○○犯行使偽造私文書罪，處有期徒刑參月，如易科罰金，以
新臺幣壹仟元折算壹日。
    事  實
一、甲○○明知信用卡上之卡號係表彰持卡人與發卡銀行間辨識
    身分之用，並作為發卡銀行允許持卡人以信用卡刷卡程序向
    特約商店完成信用交易之憑藉，非經持卡人同意，他人不得
    擅以持卡人之名義利用信用卡與特約商店完成消費交易，因
    於民國九十六年九月十二日前之某日（起訴書誤認係三月間
    ）藉機得知丙○○在臺北富邦商業銀行（下稱富邦銀行）申
    辦之信用卡卡號0000000000000000號、有效日期、授權號碼
    等基本資料後，竟基於意圖為自己不法所有及偽造私文書以
    行使之犯意，於九十六年九月十二日下午五時四十七分許起
    至同日下午五時五十九分許止，在臺灣地區不詳地點，利用
    電腦網路設備連線至「NW-EZ 輕鬆購」網站，冒用丙○○之
    名義，接續填寫訂單購買每支新臺幣（下同）二萬八千元之
    NOKIA 廠牌之行動電話共四支，並在該網站上輸入丙○○所
    有上開富邦銀行信用卡卡號等基本資料後，致使前述購物網
    站人員及富邦銀行均誤信為係真正持卡人使用該信用卡，而
    由富邦銀行同意代墊消費款項，該購物網站則依被告填寫訂
    單之指示，將所購買之行動電話寄送至臺北縣板橋市南雅郵
    局十二支局（存局後領），足以生損害於前述購物網站商家
    之交易安全及丙○○之權益。然因富邦銀行之系統監測人員
    發覺情況有異，去電與丙○○聯絡後，始知丙○○之上開信
    用卡遭盜刷，並去電前述購物網站取消出貨後，方未得逞而
    不遂。嗣富邦銀行報警處理並經警循線查悉上情。
二、案經富邦銀行委任乙○○訴由臺北縣政府警察局刑警大隊移
    送臺灣板橋地方法院檢察署檢察官偵查起訴。
    理  由
壹、程序事項：
一、被告以外之人於審判外之陳述，雖不符前四條之規定，而經
    當事人於審判程序同意作為證據，法院審酌該言詞陳述或書
    面陳述作成時之情況，認為適當者，亦得為證據，刑事訴訟
    法第一百五十九條之五定有明文。準此，本件告訴人富邦銀
    行之代理人乙○○於警詢中之陳述、被害人即證人丙○○於
    偵查中之陳述，已經被告甲○○於本院準備程序中同意作為
    證據，本院審酌該等言詞陳述或書面陳述作成時之情況別無
    其他不可信之情事，認為適當，應具有證據能力，而可由本
    院採為認定本件犯罪事實之依據。
二、本件認定犯罪事實所引用之本件卷內所有卷證資料（包含文
    書證據等證據），並無證據證明係公務員違背法定程序所取
    得，被告於本院審判程序終結前就卷內所有之卷證資料之證
    據能力均表示無意見，且卷內之文書證據，亦無刑事訴訟法
    第一百五十九條之四之顯有不可信之情況與不得作為證據之
    情形，則依刑事訴訟法第一百五十九條之五之規定，本件認
    定事實所引用之本件卷證所有文書等證據，均具有證據能力
    。
貳、實體事項：
一、訊據被告矢口否認有何偽造私文書以行使及詐欺取財未遂之
    犯行，辯稱：這不是我做的。丙○○之前網路跟我買東西，
    都是用ATM 轉帳，沒有用信用卡卡號，我從來沒有打電話給
    丙○○。如果我做的我會承認。這件如果是我做的，東西應
    該要直接寄到我家，而不是寄到郵局存放。我之前是跟陳淑
    芬合夥做網拍，我把錢交給她，然後她捲款逃跑，這件有可
    能是她做的。檢方函查的IP位址資料中不是我的英文名字，
    電子郵件信箱也不是我的，雖然收貨郵局距離我家很近，收
    貨人電話也是寫我，但我覺得詐騙集團要知道那些資料並不
    困難云云。然查：
  (一)上揭犯罪事實，業據被害人即證人丙○○於偵審中證述以及
    告訴人富邦銀行之代理人乙○○於警詢中陳述明確，並有富
    邦銀行冒刷明細、中華郵政公司「招領及後領郵件問題集」
    之網頁列印資料、行動電話0000000000號通聯調閱查詢單、
    臺灣板橋地方法院檢察署公務電話紀錄各一份在卷可參。是
    依上述證據，足認被害人丙○○之上開富邦銀行信用卡卡號
    等基本資料於上揭時地確實遭人利用，並用以向前述購物網
    站填寫購買人及刷卡等資料欄位後而欲購買NOKIA 廠牌之行
    動電話，然因富邦銀行之系統監測人員發覺情況有異，去電
    與被害人丙○○聯絡後，始知被害人丙○○之上開信用卡遭
    盜刷，並去電前述購物網站取消出貨後，方未得逞而不遂一
    節，至為明確。
  (二)至被告雖以前揭情詞置辯。然觀之被害人即證人丙○○於偵
    審中證述：有一天銀行打來跟我確認卡號的時候，我覺得很
    奇怪，問說銀行不是都應該知道客戶的號碼，後來她說是客
    服，只能看到部分的號碼就是我前面的八碼，所以後來我就
    跟那個人說了我後面的八碼的號碼，那個人也有跟我確認有
    效期。電話掛了隔了約兩分鐘，我的手機就傳來我有消費一
    筆兩萬多元的金額，我才看完簡訊準備回撥時，銀行就打電
    話來確認我是否有在網路上消費購物，我就說沒有，銀行說
    他們有收到這訊息，銀行答應我先把這張卡片停掉。差不多
    又過了五分鐘，銀行又打電話來，問我剛剛是否有打電話去
    客服，我說沒有，他們就說剛剛有一個女生打電話過來問他
    們為何我那張卡不能使用了，而且銀行說那個小姐還可以把
    我的所有資料確實給銀行，銀行覺得奇怪所以才跟我確認，
    後來銀行回報說他們懷疑我的卡是被盜刷，於是就跟請款的
    商家說先不要出貨，之後銀行就報警備案了等語以查（參見
    九十八年度偵緝字第二０七八號偵卷十四頁、本院卷九十九
    年四月十四日準備程序筆錄第二頁、九十九年九月九日審判
    筆錄第三頁），顯然確實係有一名成年女子於本件案發時前
    以客服中心人員之名義去電予被害人丙○○，並藉由確認信
    用卡之理由向被害人丙○○取得其所有上開富邦銀行信用卡
    卡號、有效日期等基本資料後，方遂行前開偽造私文書以行
    使及詐欺取財等不法犯行。復觀之富邦銀行冒刷明細一紙以
    查（參見九十七年度偵字第五七五七號偵卷第八頁），該名
    成年女子冒用被害人丙○○之名義填寫資料購買NOKIA 廠牌
    之行動電話，於資料上所留存收貨人之姓名確為「甲○○」
    、所留存之聯絡手機確為被告曾申請使用之「0000000000」
    、收貨地「臺北縣板橋南雅郵局12支（存局後領）」之地址
    即臺北縣板橋市○○○路○段一二三號更係距離被告之戶籍
    地址即臺北縣板橋市○○○路○段三巷七號甚近，且被告與
    被害人丙○○二人彼此間並非毫無交集，亦即被害人丙○○
    曾於九十六年三月十四日遭被告以拍賣網站出售化妝品及保
    養品之名而行詐騙匯款之實，此亦有本院九十九年度簡字第
    四一六號刑事確定判決一份在卷可參，則被告自有於本件中
    先藉故去電與被害人丙○○聯繫取得其相關信用卡基本資料
    後再遂行前開不法犯行之可能。雖被告辯稱本件可能係其先
    前網拍合夥人陳淑芬所為云云，然於本件偵審中實際進行約
    一年以來，被告卻始終無法提出該人之真實姓名年籍資料以
    供查證，是其此一空言抗辯顯難採信。再者，本件購買資料
    所留存之聯絡手機為被告曾申請使用之「0000000000」，收
    貨地則為「臺北縣板橋南雅郵局12支（存局後領）」，此等
    資料不僅與被告有密切及緊密之地緣關係，如非被告本人所
    為，實難想像何人可得得悉並予填載！或謂如本件確係被告
    本人所為，其至愚不會留下本人姓名及電話，以使不法事跡
    曝光後得以追查云云，惟正係因如此所為，方得以使其後被
    追查得悉之人得藉此抗辯獲邀免責。綜上說明，本件相關不
    法事證均指向並不利於被告，而被告所為前揭辯解又無從查
    證而得以採信，是本件當可認除被告本人所為外，殊難想像
    何人與被告有何深仇怨隙而刻意嫁禍、栽贓之理！
  (三)綜上所述，足認被告前揭所辯，當屬事後空言卸責之詞，不
    足採信。從而，本件事證尚臻明確，被告犯行洵堪認定，應
    予依法論科。
二、按以錄音、錄影或電磁紀錄，藉機器或電腦之處理所顯示之
    聲音、影像或符號，足以為表示其用意之證明者，依刑法第
    二百二十條第二項規定，以文書論。而近代社會對於錄音、
    錄影、電腦之使用，日趨普遍，漸有取代一般文書之趨勢，
    故現行刑法將錄音、錄影、電磁紀錄視為準文書，以應實際
    需要，並使法律規定能與科技發展之狀況與時俱進。然並非
    所有電磁紀錄均係準文書，僅於「足以表示其用意之證明」
    的電磁紀錄，始以文書論。亦即電磁紀錄之內容須使人可以
    理解，製作者藉該電磁紀錄所要傳達之意思，而該意思傳達
    技術，係依習慣或約定俗成之表達技術，合於永續狀態中表
    示一定用意證明之準文書概念，如僅是單純電腦程式，而不
    在傳達一定之用意者，即不能認係準文書。經查，本件被告
    未經被害人丙○○之授權同意，即以電腦網路設備，在前述
    購物網站購物，並輸入被害人丙○○之上開信用卡卡號等基
    本資料等電磁紀錄，係表示信用卡持卡人同意以信用卡付費
    方式進行買賣交易之意，性質上亦為消費付款契約書之一種
    ，而屬準私文書之性質。是核被告所為，係犯刑法第二百十
    六條、第二百二十條第二項、第二百十條之行使偽造準私文
    書罪、第三百三十九條第三項、第一項之詐欺取財未遂罪。
    被告偽造準私文書之低度行為，應為行使之高度行為所吸收
    ，不另論罪。又被告利用被害人丙○○所有之上開富邦銀行
    信用卡網路購物，係在密接之時間，以相同方式，接續而為
    ，應係基於單一犯意接續而為，為接續犯，應僅論以一罪。
    又被告以一行使偽造準私文書行為，同時觸犯上述行使偽造
    準私文書、詐欺取財未遂等罪名，為想像競合犯，依刑法第
    五十五條前段之規定，應從一重之行使偽造準私文書罪處斷
    。爰審酌被告之素行、生活狀況、智識程度，並兼衡被告犯
    罪之動機、目的、手段、行使偽造準私文書對被害人等所造
    成之侵害、未實際詐得財物，犯後猶否認犯行，態度難謂良
    好等一切情狀，量處如主文所示之刑，並諭知易科罰金之折
    算標準，以資懲儆。
據上論斷，應依刑事訴訟法第二百九十九條第一項前段，刑法第
二百十六條、第二百十條、第二百二十條第二項、第三百三十九
條第三項、第一項、第五十五條、第四十一條第一項前段，刑法
施行法第一條之一，判決如主文。
本案經檢察官林修平到庭執行職務。
中    華    民    國    99    年    9     月    30    日
                  刑事第二十庭    審判長法  官  林家賢
                                        法  官  陳明偉
                                        法  官  鄧雅心
上正本證明與原本無異。
如不服本判決，應於判決送達後十日內，向本院提出上訴書狀，
並應敘述具體理由；其未敘述上訴理由者，應於上訴期間屆滿後
二十日內向本院補提理由書（均須按他造當事人之人數附繕本）
「切勿逕送上級法院」。
                                        書記官  許清秋
中    華    民    國    99    年    10    月    1     日
附錄本判決論罪科刑法條：
刑法第二百十六條：
行使第二百十條至第二百十五條之文書者，依偽造、變造文書或
登載不實事項或使登載不實事項之規定處斷。
刑法第二百二十條：
在紙上或物品上之文字、符號、圖畫、照像，依習慣或特約，足
以為表示其用意之證明者，關於本章及本章以外各罪，以文書論
。
錄音、錄影或電磁紀錄，藉機器或電腦之處理所顯示之聲音、影
像或符號，足以為表示其用意之證明者，亦同。
刑法第二百十條：
偽造、變造私文書，足以生損害於公眾或他人者，處五年以下有
期徒刑。
刑法第三百三十九條：
意圖為自己或第三人不法之所有，以詐術使人將本人或第三人之
物交付者，處五年以下有期徒刑、拘役或科或併科一千元以下罰
金。
以前項方法得財產上不法之利益或使第三人得之者，亦同。
前二項之未遂犯罰之。

司法院資訊處製作；財團法人民間司法改革基金會備份。
